臺灣臺中地方法院刑事判決　　　　　　　100年度訴字第242號
公　訴　人　臺灣臺中地方法院檢察署檢察官
被　　　告　陳耀政
選任辯護人　王士銘律師
上列被告因違反毒品危害防制條例案件，經檢察官提起公訴（99
年度偵字第11190 號），本院判決如下：
    主    文
陳耀政犯如附表所示之販賣第二級毒品罪，各處如附表所示之刑
（含主刑及從刑）。應執行有期徒刑拾貳年陸月，另案扣案搭配
門號0000000000號行動電話壹支（含SIM 卡壹張）沒
收；未扣案販賣第二級毒品所得新臺幣肆仟玖佰元沒收，如全部
或一部不能沒收時，以其財產抵償之。
    犯罪事實
一、陳耀政（綽號兔子）前於民國93年間因詐欺案件，經臺灣高
    等法院高雄分院以93年度上訴字第1256號判決判處有期徒刑
    1 年，並經最高法院以94年度台上字第1852號判決駁回上訴
    確定，另於94年間因施用毒品、贓物等案件，經臺灣高等法
    院臺中分院以94年度上訴字第1339號判決判處有期徒刑10月
    、9 月、4 月，應執行有期徒刑1 年8 月確定，嗣因減刑再
    經臺灣高等法院臺中分院以96年度聲減字第1947號裁定減為
    有期徒刑6 月、5 月、4 月又15日、2 月，應執行有期徒刑
    1 年4 月確定，於96年9 月29日縮刑期滿執行完畢。詎仍不
    知悔改，其明知甲基安非他命係屬毒品危害防制條例第2 條
    第2 項第2 款所公告列管之第二級毒品，不得非法持有、販
    賣，竟為獲取利益，基於販賣第二級毒品甲基安非他命牟利
    之犯意，以其所使用門號0000000000、0000000000號行動電
    話作為對外聯繫毒品交易時間、地點、金額等事宜之聯絡工
    具，先後於如附表所示之時間及地點，販賣甲基安非他命予
    附表所示之廖美英、陳佩君及尤雅芸（其販賣之對象、時間
    、地點、聯絡交易方式及每次販賣所得均詳如附表所載），
    而獲取價差為利潤。嗣因臺中市警察局（現已改制為臺中市
    政府警察局）第二分局另案監聽紀榮峰涉犯販賣毒品情節，
    而分別對陳耀政所使用之門號0000000000、0000000000號行
    動電話進行通訊監察，而循線查獲廖美英、陳佩君及尤雅芸
    ，再依廖美英、陳佩君及尤雅芸之供述始循線查獲陳耀政，
    而查悉上情，另案並扣得陳耀政所有供販賣甲基安非他命所
    用之上開搭配門號0000000000號行動電話1 支（含SIM 卡1
    張，於本院99年度易字第1128號案件扣押中）。
二、案經臺灣臺中地方法院檢察署檢察官指揮臺中市警察局（現
    已改制為臺中市政府警察局）第二分局報告臺灣臺中地方法
    院檢察署檢察官偵查起訴。
    理    由
壹、程序方面
一、按被告以外之人（包括證人、鑑定人、告訴人、被害人及共
    同被告等）於審判外之陳述，固屬傳聞證據，依刑事訴訟法
    第159 條之規定，原則上不得為證據，惟按同法第159 條之
    2 規定：「被告以外之人於檢察事務官、司法警察官或司法
    警察調查中所為之陳述，與審判中不符時，其先前之陳述具
    有較可信之特別情況，且為證明犯罪事實存否所必要者，得
    為證據」。證人「先前不一致之陳述」，係指先前於審判外
    陳述之人（證人）現於法院作證，且該審判外之陳述與該證
    人於審判中之證詞相較有不一致之情形。因此後者既於審判
    中作證，即處於法院得親自觀察證人前後陳述不一致之反應
    ，以判斷究何者較為可採，且就詰問而言，因該證人現於法
    院作證，被告不但得對證人現在之證詞進行詰問，亦得詰問
    其先前之陳述。因此，案件於審理時既已賦予被告於審判上
    親自詰問證人之機會，被告對於任何各該證人於警訊中、偵
    查中、或審理中有何不利於被告之證述，均有表示意見之機
    會，則此時，如法院認為先前之陳述較可信、更具證據價值
    時，自得為證據，法院自得就其陳述之內容何者較為可信以
    為判斷，此亦為刑事訟訟法第159 條之2 對於傳聞法則之例
    外規定之意旨。因此，證人尤雅芸於警詢之證述，既於本院
    審理中，賦予被告詰問證人之機會，依上開例外規定，為有
    證據能力。
二、次按刑事被告之詰問權，係指訴訟上被告有在審判庭盤詰證
    人之權利；偵查中檢察官訊問證人，旨在蒐集被告犯罪證據
    ，以確認被告嫌疑之有無及內容，與審判中透過當事人之攻
    防，經由詰問程序調查證人以認定事實之性質及目的有別。
    偵查中辯護人僅有在場權及陳述意見權，此觀刑事訴訟法第
    245 條第2 項前段之規定甚明，檢察官訊問證人並無必須傳
    喚被告使其得以在場之規定，同法第248 條第1 項前段雖規
    定「如被告在場者，被告得親自詰問」，亦僅賦予該在場被
    告於檢察官訊問證人時得親自詰問證人之機會而已，被告如
    不在場，殊難期有親自詰問之可能。此項未經被告詰問之被
    告以外之人於偵查中向檢察官所為之陳述，依刑事訴訟法第
    159 條第1 項、第159 條之1 第2 項之規定，除顯有不可信
    之例外情況外，原則上為「法律規定得為證據」之傳聞例外
    ，依其文義解釋及立法理由之說明，並無限縮於檢察官在偵
    查中訊問證人之程序，應已給予被告或其辯護人對該證人行
    使反對詰問權者，始有證據能力之可言。為保障被告之反對
    詰問權，並與現行法對傳聞例外所建構之證據容許範圍求其
    平衡，證人在偵查中雖未經被告之詰問，倘被告於審判中已
    經對該證人當庭及先前之陳述進行詰問，即已賦予被告對該
    證人詰問之機會，則該證人於偵查中之陳述即屬完足調查之
    證據，而得作為判斷之依據（最高法院97年台上字第405 號
    判決要旨參照）。本件證人廖美英、陳佩君、尤雅芸均已於
    本院審理時，基於證人地位，經合法具結，並在賦予被告對
    質詰問機會之情形下為證述，則證人廖美英、陳佩君、尤雅
    芸於偵查中之陳述均已屬完足調查之證據，自得作為本件法
    院憑斷之論據。
三、再按通訊監察錄音之譯文，僅屬依據監聽錄音結果予以翻譯
    之文字，固具文書證據之外觀，但實際上仍應認監聽所得之
    錄音帶或光碟，始屬調查犯罪所得之證物；刑事訴訟法第16
    5 條之1 第2 項所稱之證物，如其蒐證程式合法，並經合法
    調查，自具證據能力。因此檢察官如提出通訊監察錄音之譯
    文為其證據方法，實乃以其監聽所得之錄音帶或光碟，為調
    查犯罪所得之證物，法院本應依刑事訴訟法第165 條之1 所
    列之方法調查，以判斷該錄音帶或光碟是否與通訊監察錄音
    之譯文相符。而監聽錄音製作之譯文，雖通常為偵查犯罪機
    關單方面製作，然若被告或訴訟關係人對其真實性並無爭執
    ，經法院於審判期日提示譯文供當事人辨認、表示意見並為
    辯論者，程式自屬適法（最高法院95年度台上字第295 號、
    94 年 度台上字第4665號判決意旨參照）。本案被告涉犯毒
    品危害防制條例第4 條第2 項之販賣第二級毒品罪，均屬最
    輕本刑為3 年以上有期徒刑之罪，屬得核發通訊監察書之範
    圍，且警察機關執行本案之通訊監察，係依據本院所核發之
    通訊監察書，此有本院99年度聲監字第216 號及電話附表1
    份（監聽電話門號0000000000、0000000000號，監聽期間99
    年2 月9 日至99年3 月10日，見本院卷第43至45頁）、通訊
    監察譯文1 份（見本院卷第46至75頁）在卷可憑，本案對於
    被告或其他相關人等所使用之電話實施通訊監察，自屬合法
    。是執行監聽機關對被告使用之電話實施通訊監察之結果，
    就上開電話中之通話內容，轉譯為卷附通訊監察譯文表，被
    告及其選任辯護人於本院準備程序及審理中均不爭執上開譯
    文內容之真實性，且經本院於審判期日依法踐行提示上開監
    聽譯文之調查證據程式，本案卷附上開通訊監察譯文表及通
    訊監察錄音光碟片，自均有證據能力。
四、末按被告以外之人（包括證人、鑑定人、告訴人、被害人及
    共同被告等）於審判外之陳述雖不符刑事訴訟法第159 條之
    1 至之4 等4 條之規定，而經當事人於審判程序同意作為證
    據，法院審酌該言詞陳述或書面陳述作成時之情況，認為適
    當者，亦得為證據；當事人、代理人或辯護人於法院調查證
    據時，知有刑事訴訟法第159 條第1 項不得為證據之情形，
    而未於言詞辯論終結前聲明異議者，視為有前項之同意，同
    法第159 條之5 定有明文。立法意旨在於傳聞證據未經當事
    人之反對詰問予以核實，原則上先予排除。惟若當事人已放
    棄反對詰問權，於審判程序中表明同意該等傳聞證據可作為
    證據；或於言詞辯論終結前未聲明異議，基於尊重當事人對
    傳聞證據之處分權，及證據資料愈豐富，愈有助於真實發見
    之理念，且強化言詞辯論主義，使訴訟程序得以順暢進行，
    上開傳聞證據亦均具有證據能力。經查，本判決所引用下列
    其餘各項證據方法之證據能力，被告及選任辯護人於本院準
    備程序時均表示無意見，同意有證據能力（見本院卷第35頁
    背面），且檢察官、被告及選任辯護人於本院審理中調查證
    據時，知有刑事訴訟法第159 條第1 項不得為證據之情形，
    亦未於言詞辯論終結前聲明異議（見本院卷第123 頁背面至
    第125 頁背面），且本院審酌該等證據作成之客觀情況均無
    不當，並無不宜作為證據之情事，依刑事訴訟法第159 條之
    5 之規定，認均具有證據能力。
五、又傳聞法則乃對於被告以外之人於審判外之言詞或書面陳述
    而為之規範。本案判決以下引用之其餘非供述證據，無刑事
    訴訟法第159條第1項規定傳聞法則之適用，因與本案待證事
    實具有關聯性，且無證據證明係公務員違法取得之物，依法
    自得作為證據。
貳、實體方面
一、訊據被告陳耀政矢口否認有何販賣甲基安非他命之犯行，辯
    稱：伊沒有販賣甲基安非他命予廖美英、陳佩君及尤雅芸，
    是與他們一起合資購買，與廖美英一人出1 千元合資購買2
    包甲基安非他命，一人拿一包，陳佩君確實與伊合資購買甲
    基安非他命，至於尤雅芸拿錢給伊是要還所欠的2 千元房租
    錢云云。經查：
  (一)按違反毒品危害防制條例案件毒品交易之買賣雙方乃具有對
    向性之關係，為避免犯販賣、轉讓、施用、持有毒品等罪者
    嫁禍他人而虛偽陳述其毒品來源，俾圖藉毒品危害防制條例
    第17條規定減輕其刑，其自白之憑信性即比一般無利害關係
    之證人所為證述較為薄弱，為擔保其陳述是否與事實相符，
    仍應調查其他證據以資審認，必達於一般之人均不致有所懷
    疑，而得確信其為真實之程度者，始得採為被告有罪之認定
    （最高法院97年度台上字第3281號判決參照）。
  (二)關於附表編號1 所示販賣甲基安非他命予證人廖美英部分：
    (1)證人廖美英有於附表編號1 所示之時間、地點，以附表編
      號1 所示之交易方式及價格，向被告購買第二級毒品甲基
      安非他命等情，業據證人廖美英於偵查中具結證述明確（
      見偵查卷第106 頁），又證人廖美英於本院審理時亦具結
      證稱：99年2 月9 日晚上7 點，向被告購買2 小包甲基安
      非他命，伊不曾和被告一起合資購買甲基安非他命，伊有
      把錢交給被告，被告把甲基安非他命給伊，當天完成交易
      等語（見本院卷第116 至117 頁背面），且證人廖美英於
      偵查中及本院審理時前後所為之證述，均大致相符，堪信
      其上開所述應非虛言。且參諸被告所持用之0000000000號
      行動電話與證人廖美英所使用之0000000000號行動電話各
      次之通話之通訊監察譯文內容（A 即被告陳耀政，B 即證
      人廖美英）所示（見警卷第24頁）：
      99年2 月9 日16時15分廖美英以其所使用之0000000000
        號行動電話撥打被告所使用上開0000000000號行動電話
        ：「B ：你那有東西嗎？A ：有，等一下。B ：我過去
        你那。A ：我不在家。B ：別騙了。」，同日16時31分
        ：「A ：我等下過去你那裡。B ：沒打火機。A ：喔。
        B ：拿兩包。A ：拿兩包過去喔。B ：對。」
      99年2 月10日15時54分被告以其所使用之0000000000號
        行動電話撥打廖美英所使用之0000000000號行動電話：
        「A ：我朋友要我問你還要不要。B ：昨天不是才補過
        ，沒錢了。」
    (2)又衡諸甲基安非他命係第二級毒品，無論持有、施用、販
      賣，均屬違法行為，為治安機關所嚴查，此為眾所週知，
      毒品交易均於隱密下進行，其以通信聯絡亦鮮有明白直接
      以「毒品」、「甲基安非他命」等名稱或相近之用語稱之
      ，都以暗語或彼此已有默契之含混語意而為溝通，因此，
      依上開通訊監察譯文，雖未見雙方明言購買毒品之說詞，
      惟依證人廖美英證述確有向被告購買2 包甲基安非他命之
      證詞及其通訊內容確有約定交易之地點、數量，足徵證人
      廖美英證述於上開時、地與被告有交易甲基安非他命之情
      節尚非憑空虛捏，應堪採信。又前揭行動電話通訊監察譯
      文與證人廖美英之證述有相當之關聯性，足以補強證人廖
      美英之證詞，而擔保其前開所稱向被告購買甲基安非他命
      之真實性，是據上事證，足見證人廖美英確有於附表編號
      1 所示之時間向被告購買甲基安非他命，且觀之上開通訊
      監察譯文內容所示，僅明確簡短地表示交易地點及數量，
      並未談論有何請被告幫忙聯絡販賣毒品之人或合資購買甲
      基安非他命之事，顯見被告辯稱未於附表編號1 所示之時
      間販賣甲基安非他命予證人廖美英，而係與證人廖美英合
      資購買甲基安非他命云云，應係卸責之詞，不足採信。
  (三)關於附表編號2 所示販賣甲基安非他命予證人陳佩君部分：
    (1)證人陳佩君有於附表編號2 所示之時間、地點，以附表編
      號2 所示之交易方式及價格，向被告購買第二級毒品甲基
      安非他命等情，業據證人陳佩君於偵查中具結證述明確（
      見偵查卷第81至83頁），又證人陳佩君於本院審理時亦具
      結證稱：99年2 月11日當天伊身上錢不夠，先跟被告拿甲
      基安非他命，伊是傳簡訊跟被說要購買甲基安非他命，金
      額是500 元，但後來被告拿1000元的量給伊，所以當天先
      給被告500 元，隔天才又拿500 元給被告，地點確實在巨
      星電子遊藝場，偵查中說的地點伊說錯了，監聽譯文中所
      說的「工具」就是毒品、玻璃球吸食器都要，因為伊不知
      道玻璃球要去哪裡買，伊在98年6 月有和被告合資購買過
      甲基安非他命，伊拿1 萬多元給被告，被告有給伊看過毒
      品，但毒品都在被告那裡，之後就不曾跟被告合資購買過
      毒品等語（見本院卷第112 背面至114 頁背面），且證人
      陳佩君於偵查中及本院審理時前後所為之證述，均大致相
      符，堪信其上開所述應非虛言。且參諸被告所持用之0000
      000000號行動電話與證人陳佩君所使用之0000000000號行
      動電話各次之通話之通訊監察譯文內容（A 即被告陳耀政
      ，B 即證人陳佩君）所示（見警卷第61頁）：
      99年2 月11日6 時53分陳佩君以其所使用之0000000000
        號行動電話發簡訊至被告所使用之0000000000號行動電
        話：「B ：你有帶工具出來嗎？」，同日7 時14分簡訊
        ：「B ：我在巨星旁邊巷子裡面。A ：喔，好。」，同
        日8 時11分4 秒簡訊：「B ：五百的量我不太夠，但今
        天我只能拿五百的量，嗯，兔你說呢。」
      99年2 月11日8 時11分45秒被告以其所使用之00000000
        00號行動電話撥打陳佩君所使用之0000000000號行動電
        話：「A ：那是一千的，不是五百的。B ：你給我的是
        一千的喔？A ：對啊！那都是一千的。B ：我不是跟你
        說我要五百的。A ：沒辦法用五百的啦。B ：那我等一
        下不是要給你一千。A ：都是一千的量啦。B ：好啦。
        」
      99年2 月11日8 時30分43秒陳佩君以其所使用之000000
        0000號行動電話發簡訊至被告所使用之0000000000號行
        動電話：「B ：兔，東西的量你不能再多一些給我嗎？
        我不知道你拿一千，因我有傳簡訊給你我要五百，那晚
        一點我要拿一千給你時你可不可以再拿一些給我嗎？但
        是你給我的一千有點那個，嗯，自己人要用的你不能再
        多一點給我嗎？要不是今天我要給別人利息四千元的話
        ，剛剛也不會傳給你要五百，晚一點我會打電話給你到
        我住的地方拿錢。」
    (2)又衡諸甲基安非他命係第二級毒品，無論持有、施用、販
      賣，均屬違法行為，為治安機關所嚴查，此為眾所週知，
      毒品交易均於隱密下進行，其以通信聯絡亦鮮有明白直接
      以「毒品」、「甲基安非他命」等名稱或相近之用語稱之
      ，都以暗語或彼此已有默契之含混語意而為溝通，因此，
      依上開通訊監察譯文，雖未見雙方明言購買毒品之說詞，
      惟依證人陳佩君證述確有向被告購買1000元甲基安非他命
      之證詞及其通訊內容確有約定交易之地點、金額、數量，
      足徵證人陳佩君證述於上開時、地與被告有交易甲基安非
      他命之情節尚非憑空虛捏，應堪採信。又前揭行動電話通
      訊監察譯文與證人陳佩君之證述有相當之關聯性，足以補
      強證人陳佩君之證詞，而擔保其前開所稱向被告購買甲基
      安非他命之真實性，是據上事證，足見證人陳佩君確有於
      附表編號2 所示之時間向被告購買甲基安非他命，且觀之
      上開通訊監察譯文內容所示，僅明確簡短地表示交易地點
      、金額及數量，並未談論有何請被告幫忙聯絡販賣毒品之
      人或合資購買甲基安非他命之事，顯見被告辯稱未於附表
      編號2 所示之時間販賣甲基安非他命予證人陳佩君，而係
      與證人陳佩君合資購買甲基安非他命云云，應係卸責之詞
      ，不足採信。
  (四)關於附表編號3 至5 所示販賣甲基安非他命予證人尤雅芸部
    分：
    (1)證人尤雅芸有於附表編號3 至5 所示之時間、地點，以附
      表編號3 至5 所示之交易方式及價格，向被告購買第二級
      毒品甲基安非他命等情，業據證人尤雅芸於警詢、偵查中
      具結證述明確（見警卷第39至41頁、偵查卷第20頁背面、
      第110 至111 頁），且參諸被告所持用之0000000000號、
      0000000000號行動電話與證人尤雅芸所使用之0000000000
      號行動電話各次之通話之通訊監察譯文內容（A 即被告陳
      耀政，B 即證人陳佩君）所示（見警卷第43、44頁）：
      99年2 月10日17時20分尤雅芸以其所使用之0000000000
        號行動電話發簡訊至被告所使用之0000000000號行動電
        話：「B ：兔子，你那裡有嗎？要1000元，你在哪裡我
        過去拿。」，同日17時21分被告以其所使用之00000000
        00號行動電話發簡訊至尤雅芸所使用之0000000000號行
        動電：「A ：我在巨星。」
      99年2 月21日8 時31分54秒尤雅芸以其所使用之000000
        0000號行動電話發簡訊至被告所使用之0000000000號行
        動電話：「B ：我先給你四百。A ：你拿過來巨星這邊
        。B ：巨星喔。」
      99年2 月22日15時29分16秒尤雅芸以其所使用之000000
        0000號行動電話撥打被告所使用之0000000000號行動電
        話：「B ：喂，兔子喔，我還欠你多少。A ：你還欠我
        四百。B ：四百喔，我身上剩一千三可以用。A ：沒關
        係啦。B ：用一五可以嘛，這樣總共湊六百。A ：我跟
        你說，我這裡有一千的，你一千三給我，都不相欠，我
        用多一點給你。B ：你人現在在哪裡。A ：我跟你說，
        因為外面在下雨，你直接過來萬蓋府（按應為萬代福之
        誤）門口這。B ：萬蓋府那邊。A ：我現在移來這裡了
        。B ：但是我沒雨傘耶。A ：沒有阿，現在沒在下了。
        B ：喔，好啦。」
    (2)又衡諸甲基安非他命係第二級毒品，無論持有、施用、販
      賣，均屬違法行為，為治安機關所嚴查，此為眾所週知，
      毒品交易均於隱密下進行，其以通信聯絡亦鮮有明白直接
      以「毒品」、「甲基安非他命」等名稱或相近之用語稱之
      ，都以暗語或彼此已有默契之含混語意而為溝通，因此，
      依上開通訊監察譯文，雖未見雙方明言購買毒品之說詞，
      惟依證人尤雅芸於警詢、偵查中證述確有向被告購買甲基
      安非他命之證詞及其通訊內容確有約定交易之時間、地點
      、金額，足徵證人尤雅芸證述於上開時、地與被告有交易
      甲基安非他命之情節尚非憑空虛捏，應堪採信。又前揭行
      動電話通訊監察譯文與證人尤雅芸之證述有相當之關聯性
      ，足以補強證人尤雅芸之證詞，而擔保其前開所稱向被告
      購買甲基安非他命之真實性，是據上事證，足見證人尤雅
      芸確有於附表一編號3 至5 所示之時間向被告購買甲基安
      非他命，被告辯稱未於附表一編號3 至5 所示之時間販賣
      甲基安非他命予證人尤雅芸云云，應係卸責之詞，不足採
      信。
    (3)另證人尤雅芸於本院審理時翻異前詞證稱：伊是跟被告合
      資向江仔購買甲基安非他命，99年2 月10日的一千元是要
      還給被告的錢，不是購買甲基安非他命的錢，偵查中是伊
      亂說，所言不正確，99年2 月22日的一千三百元不是要買
      毒品，是之前借住被告家，欠被告的房租費等語（見本院
      卷第118 頁背面至第120 頁）。然按販毒案件之證人，因
      其案件之特性，常見於審理中接受交互詰問之時，未敢坦
      言曾向被告購買毒品之情形，而其所顯示者，並非證人於
      審判中之陳述恆較於審判外之陳述具有更高之可信性，毋
      寧於未直接面對被告、當庭對質或接受交互詰問之情況下
      ，證人因心理之壓力程度較低，亦可能處於較易為合於真
      實之陳述之狀態。證人尤雅芸於警詢、偵查中已明確表示
      均是向被告購買甲基安非他命等語，已如前述，而於本院
      審理時接受交互詰問時始為上開合資之陳述，顯見證人尤
      雅芸確係因同庭面對被告所造成之心理壓力始為翻異前詞
      之證述，且觀之其與被告間之前開通訊監察譯文內容，僅
      明確簡短地表示交易時間、金額、地點，並未談論請被告
      幫忙聯絡販賣毒品之人或合資購買甲基安非他命之事，亦
      無證人尤雅芸於本院審理時所證述要還被告所欠的錢或是
      房租費用之情形，顯見證人尤雅芸於本院審理時所為前開
      合資購買甲基安非他命之證述，與其於警詢、偵查中所述
      迥異，應屬事後迴護並附和被告之詞，自難以採信。
  (五)又證人紀榮峰於本院審理時證稱：伊認識尤雅芸，不認識陳
    佩君及廖美英，也沒有看過，伊有與被告合資向伊的上手購
    買過甲基安非他命，也有販賣甲基安非他命給尤雅芸，伊沒
    有拿甲基安非他命賣給被告及廖美英，99年2 月11日有拿甲
    基安非他命給被告，但被告沒有說是跟人家合資，99年2 月
    22日在萬代福戲院，有拿甲基安非他命給被告，但沒有看到
    尤雅芸，被告也沒有說是跟人家合資，陳佩君、尤雅芸、廖
    美英要買甲基安非他命，並沒有透過被告聯絡向伊購買等語
    （見本院卷第121 頁背面至第122 頁背面），且證人廖美英
    於本院審理時證述：不曾和被告一起合資購買甲基安非他命
    等語（見本院卷第116 頁背面），證人陳佩君於本院審理時
    證述：於98年6 月之後就不曾與被告合資購買過毒品等語（
    見本院卷第112 頁背面、第114 頁背面），證人尤雅芸於本
    院審理時證述：伊是跟被告合資向江仔購買甲基安非他命等
    語（見本院卷第118 頁背面），顯見被告於警詢、偵查中供
    稱係合資向證人紀榮峰購買等語，要屬卸責之詞，不足採信
    。
  (六)另按聯絡毒品買賣、交付毒品、收取毒品買賣價金等行為，
    皆屬販賣毒品罪構成要件事實之一部，苟有參與其事，即係
    分擔實行犯罪行為，自應負販賣毒品罪責（最高法院97年台
    上字第1439號判決意旨參照），可知毒品交易時間、交易地
    點、金額數量之磋商，及毒品之實際交付收取現款，係構成
    販賣毒品罪之重要核心行為。而所謂代購（即調貨）行為是
    否構成販賣，自應視被告犯行過程中的基本特徵來加以判斷
    ，若被告收集金錢後，直接將毒品交給金錢的提供者，阻斷
    了毒品施用者與毒品提供者的聯繫管道，藉以維持其本身毒
    品交易的適當規模，其行為仍具有以擴張毒品交易以維繫其
    毒品交易管道的特徵，應仍屬於毒品危害防制條例所規定的
    販賣行為。本件證人廖美英、陳佩君於偵查中及本院審理時
    ，證人尤雅芸於警詢、偵查中均證稱係將錢交予被告後，被
    告再交予所購買之甲基安非他命，則被告之貨源為何、上手
    何人及其如何調貨，應僅係被告向上手提供者調取甲基安非
    他命以遂其販售甲基安非他命營利之目的，均無礙於被告為
    出面與證人廖美英、陳佩君、尤雅芸為上開從事甲基安非他
    命買賣交易之人，蓋一般毒品販賣者，除非自身即為毒品大
    盤，否則於存貨不足時向其上手調貨後再賣予他人，實屬常
    態，縱使被告係向上手調取甲基安非他命後再交予證人廖美
    英、陳佩君、尤雅芸，並收取購買甲基安非他命之款項，被
    告並無從因此卸免其販賣甲基安非他命之罪責，即難據此為
    對被告有利之認定。
  (七)又我國查緝毒品交易之執法甚嚴，對於販賣甲基安非他命處
    以無期徒刑或7 年以上有期徒刑以上之重度刑責。販賣甲基
    安非他命係違法行為，非可公然為之，亦無公定價格，且容
    易分裝、增減份量，而買賣之價格，可能隨時依交易雙方關
    係之深淺、購毒者之資力、需求量及對行情之認知、毒品來
    源是否充裕、查緝是否嚴謹、購毒者被查獲後供出購買對象
    之可能風險等情形，而異其標準，非可一概而論，從而販賣
    之利得，除被告就販賣之價量俱臻明確供述外，委難察得實
    情，然販賣之人從價差或量差中牟利之方式雖異，其意圖營
    利之販賣行為則無二致。而毒品危害防制條例所處罰之「販
    賣」毒品罪，所著重者為在主觀上有藉以牟利之惡性，及對
    毒品之擴散具有較有償或無償轉讓行為更嚴重之危害性，被
    告「營利」之意圖係從客觀之社會環境、情況及證人、物證
    等資料，依據證據法則綜合研判認定；本案雖未扣得被告販
    賣予證人廖美英、陳佩君、尤雅芸之甲基安非他命，又證人
    廖美英、陳佩君、尤雅芸亦不知被告販入甲基安非他命之成
    本、交付之實際數量如何，致無法查得販賣之實際利得若干
    。然衡諸毒品甲基安非他命量微價高，取得不易，且為政府
    嚴格查緝之違禁物，販賣甲基安非他命為最輕本刑為7 年以
    上有期徒刑之重罪，凡販賣毒品者，茍無利益可圖，應無甘
    冒被他人供出來源或遭檢警查緝法辦之危險而平價供應無何
    交情可言之他人施用之理，因此其販入之價格必較出售之價
    格低廉，或以同一價格販賣而減少毒品之份量，而有從中賺
    取買賣價差牟利之意圖及事實，應屬合理之認定。從而，舉
    凡有償交易，縱未確切查得販賣賺取之實際差價，但除別有
    事證，足反證其確另基於某種非圖利本意，且係按同一價格
    轉讓，確未牟利之情形外，尚難執此認非法販賣之事證有所
    不足，致知過坦承者難辭重典，飾詞否認者反得逞僥倖，而
    失情理之平。本案被告分別與上揭買受甲基安非他命之證人
    廖美英、陳佩君、尤雅芸間並無特別之親屬情誼，且渠等均
    證述分別向被告購買甲基安非他命時，有交付金錢而均屬有
    償之行為，又被告於行為時係52歲之成年人，曾因施用毒品
    經判處徒刑（見卷附臺灣高等法院被告前案紀錄表），對於
    販賣甲基安非他命之重刑實知之甚詳，如無相當利潤可圖，
    豈有甘冒遭受重刑之風險，而將甲基安非他命販入價格轉販
    賣或無償轉讓他人之理？被告販賣毒品甲基安非他命予上揭
    證人等，其主觀上顯係基於營利之販賣意圖而為毒品之提供
    行為至明。
  (八)綜上所述，被告上開所辯顯係卸責避就之詞，不足採信；此
    外，復有職務報告、本院99年度聲監字第216 號通訊監察書
    及電話附表、0000000000號行動電話通訊監察譯文、000000
    0000號行動電話通訊監察譯文各1 份附卷可稽（見本院卷第
    42至47頁），並有另案扣案之0000000000號行動電話足資佐
    證。本案事證明確，被告犯如附表所示各次販賣甲基安非他
    命之犯行，均堪予認定，應予依法論科。
二、按甲基安非他命係屬毒品危害防制條例第2 條第2 項第2 款
    所定之第二級毒品，不得非法持有、販賣或轉讓。核被告陳
    耀政如附表所為，均係犯毒品危害防制第4 條第2 項之販賣
    第二級毒品罪。被告於前述各罪販賣前分別持有甲基安非他
    命之行為，其持有甲基安非他命之低度行為應分別為販賣第
    二級毒品之高度行為所吸收，不另論罪。
三、查刑法於94年2 月2 日修正公布，並自95年7 月1 日起生效
    施行，修正後刑法刪除第56條之連續犯規定，而基於概括之
    犯意，連續數販賣毒品之行為，於刑法修正刪除連續犯規定
    之前，均依連續犯論以一罪，依該次刑法第56條修正理由之
    說明，謂：「對繼續犯同一罪名之罪者，均適用連續犯之規
    定論處，不無鼓勵犯罪之嫌，亦使國家刑罰權之行使發生不
    合理之現象」、「基於連續犯原為數罪之本質及刑罰公平原
    則之考量，爰刪除有關連續犯之規定」等語，即係將本應各
    自獨立評價之數罪，回歸本來就應賦予複數法律效果之原貌
    。而所謂集合犯是指立法者所制定之犯罪構成要件中，本就
    預定有數個同種類之行為將反覆實行之犯罪而言，將各自實
    現犯罪構成要件之反覆多數行為，解釋為集合犯，而論以一
    罪。是以對於集合犯，必須從嚴解釋，以符合立法本旨。觀
    諸毒品危害防制條例所定之販賣毒品罪之構成要件文義，實
    無從認定立法者本即預定該犯罪之本質，必有數個同種類行
    為而反覆實行之集合犯行，故販賣毒品罪，難認係集合犯。
    因此，就刑法修正施行後多次販賣毒品之犯行，採一罪一罰
    ，始符合立法本旨（最高法院97年度臺上字第99號判決意旨
    參照）。本案依本院認定之事實，被告於如附表所示之時間
    販賣甲基安非他命之行為，犯罪時間均係95年7 月1 日之後
    ，係於刑法修正刪除連續犯規定之後所犯，且歷次交易時間
    並非一致，每次行為在時間差距上可以分開，且販賣對象又
    非同一，足認其主觀上難認出於一次決意，在刑法評價上亦
    各具獨立性，每次行為皆可獨立成罪，依社會通念，修法後
    應認為數罪之評價，始符合刑罰公平原則。檢察官起訴書亦
    認被告多次販賣甲基安非他命之犯行，應予分論併罰，是被
    告上揭分別販賣第二級毒品之犯行，均犯意各別，行為互異
    ，應予分論併罰。
四、被告前於93年間因詐欺案件，經臺灣高等法院高雄分院以93
    年度上訴字第1256號判決判處有期徒刑1 年，並經最高法院
    以94年度台上字第1852號判決駁回上訴確定，另於94年間因
    施用毒品、贓物等案件，經臺灣高等法院臺中分院以94 年
    度上訴字第1339號判決判處有期徒刑10月、9 月、4 月，應
    執行有期徒刑1 年8 月確定，嗣因減刑再經臺灣高等法院臺
    中分院以96年度聲減字第1947號裁定減為有期徒刑6 月、5
    月、4 月又15日、2 月，應執行有期徒刑1 年4 月確定，於
    96年9 月29日縮刑期滿執行完畢乙節，有臺灣高等法院被告
    前案紀錄表1 份在卷可憑，其於有期徒刑執行完畢後，5 年
    以內故意再犯本件有期徒刑以上之販賣第二級毒品罪，均為
    累犯，除無期徒刑部分依法不得加重外，其餘部分則應依刑
    法第47條第1 項規定，加重其刑。
五、再按刑之量定，為求個案裁判之妥當性，法律固賦予法院裁
    量權，但此項裁量權之行使，除應依刑法第57條規定，審酌
    行為人及其行為等一切情狀，為整體之評價，並應顧及比例
    原則與平等原則，使罪刑均衡，輕重得宜，以契合社會之法
    律感情。又刑法第59條規定犯罪之情狀可憫恕者，得酌量減
    輕其刑，其所謂「犯罪之情狀」，與同法第57 條 規定科刑
    時應審酌之一切情狀，並非有截然不同之領域，於裁判上酌
    減其刑時，應就犯罪一切情狀（包括第57條所列舉之10款事
    項），予以全盤考量，審酌其犯罪有無可憫恕之事由（即有
    無特殊之原因與環境，在客觀上足以引起一般同情，以及宣
    告法定低度刑，是否猶嫌過重等等），以為判斷（最高法院
    95年度台上字第6157號判決意旨參照）。被告販賣甲基安非
    他命之數量雖非甚鉅，與大盤販賣整批大量毒品者截然有別
    ，且所得亦非甚多，惟被告所犯販賣第二級毒品罪，其最輕
    本刑為有期徒刑7 年，尚難謂其有情輕法重情形，故本院認
    並無適用刑法第59條規定之餘地，併此敘明。
六、爰審酌毒品對社會秩序及國民健康危害至深且鉅，嚴重影響
    社會治安，製造、運輸、販賣等行為情節尤重，更應嚴加非
    難，所為實乃法所不容而懸為厲禁，而被告明知毒品對人體
    健康戕害甚鉅，為牟取利益，無視國家杜絕毒品犯罪之禁令
    ，多次販賣甲基安非他命供他人施用，肇生他人施用毒品之
    來源，戕害國民身心健康，且有滋生其他犯罪之可能，及被
    告不思以正當途徑合法掙取金錢，圖以販賣第二級毒品獲利
    ，犯罪動機不良，且犯罪後否認販賣甲基安非他命之犯行，
    缺乏認錯悔過之具體表現等一切情狀，分別量處如主文所示
    之刑，並定其應執行刑，以資懲儆。
七、沒收部分：
  (一)搭配門號0000000000號行動電話1 支（含SIM 卡1 張），為
    被告聯繫附表編號1 至3 所示販賣甲基安非他命事宜所用，
    如前所述，而該行動電話（含SIM 卡1 張）為被告所有，亦
    據被告於本院審理時坦承不諱（見本院卷第127 頁），且被
    告於99年3 月7 日下午3 時30分許，在臺中市○區○○路與
    柳川西路口，因施用第二級毒品案件為警查獲時，扣得上開
    門號0000000000號行動電話1 支（含SIM 卡1 張），有本院
    99年度易字第1128號刑事判決書1 份在卷可參（見本院卷第
    95、96頁），自應依毒品危害防制條例第19條第1 項之規定
    ，於被告如附表編號1 至3 所示罪刑項下諭知沒收；再依毒
    品危害防制條例第19條第1 項規定內容以觀，必須無法沒收
    之財物始有追徵其價額，或以其財產抵償之問題，如該等財
    物已經扣案，僅於主文宣告沒收即為已足，自無再諭知追徵
    價額或以財產抵償之必要（最高法院95年度台上字第5106號
    判決參照）。上開搭配門號0000000000號之行動電話1 支（
    含SIM 卡1 張）既已扣案，應無不能沒收之問題，本院自毋
    庸併予諭知追徵價額。
  (二)搭配門號0000000000號行動電話1 支（含SIM 卡1 張），係
    被告用以聯繫附表編號5 所示販賣甲基安非他命事宜所用，
    已如前述，且被告於99年2 月24日下午2 時30分許，在臺中
    市○區○○街11 1號306 室，因施用第二級毒品案件為警查
    獲時，扣得上開門號0000000000號行動電話1 支（含SIM 卡
    1 張），有本院99年度易字第1128號刑事判決書1 份在卷可
    參（見本院卷第95、96頁），惟被告於本院審理時供稱：該
    行動電話及SIM 卡都是伊同居人曾美容的，不是伊的，是伊
    借來使用的，後來要還給曾美容，但還沒有還就被查扣了等
    語（見本院卷第127 頁），而本院亦查無證據足資證明該行
    動電話及門號SIM 卡確均屬被告所有之物，自無從依毒品危
    害條例第19第1 項之規定諭知沒收。
  (三)又毒品危害防制條例第19條第1 項規定：犯第4 條之罪者，
    其供犯罪所用或因犯罪所得之財物，均沒收之，如全部或一
    部不能沒收時，追徵其價額或以其財產抵償之。但該條項並
    無如同條例第18條第1 項所定「不問屬於犯人與否，沒收之
    」之明文，自屬相對沒收主義之立法。是其應沒收之物，應
    以屬被告所有者為限。又該規定所稱「追徵其價額」者，係
    指所沒收之物為金錢以外之其他財物而無法沒收時，應追徵
    其價額，使其繳納與原物相當之價額。如所得財物為金錢而
    無法沒收時，始應「以其財產抵償之」（最高法院93年度台
    上第2743號、95年度台上字第305 號判決意旨參照）；且金
    錢為代替物，重在兌換價值，而不在原物，自難拘泥於沒收
    原物之理論，認沒收販賣毒品所得之金錢，以當場查獲扣押
    者為限，苟能證明其為販賣毒品所得之金錢，均應予以沒收
    （最高法院92年度台上字第5227號判決參照），是販賣毒品
    所得之金錢，無論已否扣案，如仍屬存在，即應依法沒收。
    據此，被告販賣甲基安非他命之各次所得詳如附表所示，上
    開販賣毒品所得之金額雖未扣案，然無證據證明已不存在，
    且既為被告因犯罪所得之財物，仍應依毒品危害防制條例第
    19條第1 項之規定分別於被告各罪刑項下併予諭知沒收，如
    全部或一部不能沒收時，依同條項之規定，以被告之財產抵
    償之。
據上論斷，應依刑事訴訟法第第299 條第1 項前段，毒品危害防
制條例第4 條第2 項、第19條第1 項，刑法第11條、第47條第1
項、第51條第5 款，判決如主文。
本案經檢察官王全中到庭執行職務。
中    華    民    國   100    年    5     月    26    日
                  刑事第十六庭  審判長法  官  王世華
                                      法  官  蔡美華
                                      法  官  陳玉聰
以上正本證明與原本無異。
如不服本判決，應於收受送達後10日內向本院提出上訴書狀（應
敘述具體理由並附繕本）。上訴書狀如未敘述理由，應於上訴期
間屆滿後20日內補提理由書於本院。
                                      書記官  魏愛玲
中    華    民    國   100    年    5     月    26    日
附表
┌──┬───┬──────┬───────┬──────┬───────┬────────┬──────────────┐
│編號│購毒者│聯絡交易時間│交易地點      │  金   額   │交易方式      │ 所犯法條       │罪名及宣告刑                │
│    │      │  （民國）  │              │ （新臺幣） │              │                │                            │
├──┼───┼──────┼───────┼──────┼───────┼────────┼──────────────┤
│ 1  │廖美英│99年2 月9 日│臺中市北區大誠│1,000元     │廖美英於左揭時│毒品危害防制條例│陳耀政販賣第二級毒品，累犯，│
│    │      │16時15分至19│街111 號206室 │            │間以其持用門號│第4條第2項      │處有期徒刑柒年陸月。另案扣案│
│    │      │時許        │              │            │0000000000號行│                │搭配門號0000000000│
│    │      │            │              │            │動電話與陳耀政│                │號行動電話壹支（含SIM 卡壹張│
│    │      │            │              │            │所持用門號0916│                │）沒收；未扣案販賣第二級毒品│
│    │      │            │              │            │453548號行動電│                │所得新臺幣壹仟元沒收，如全部│
│    │      │            │              │            │話聯絡購買甲基│                │或一部不能沒收時，以其財產抵│
│    │      │            │              │            │安非他命2 包之│                │償之。                      │
│    │      │            │              │            │事宜，於電話聯│                │                            │
│    │      │            │              │            │繫後，在左揭地│                │                            │
│    │      │            │              │            │點，由陳耀政將│                │                            │
│    │      │            │              │            │2 包甲基安非他│                │                            │
│    │      │            │              │            │命交予廖美英，│                │                            │
│    │      │            │              │            │並向廖美英收取│                │                            │
│    │      │            │              │            │1000元，而完成│                │                            │
│    │      │            │              │            │交易。        │                │                            │
├──┼───┼──────┼───────┼──────┼───────┼────────┼──────────────┤
│ 2  │陳佩君│99年2 月11日│臺中市中區光復│1,000元     │陳佩君於左揭時│毒品危害防制條例│陳耀政販賣第二級毒品，累犯，│
│    │      │6 時53分至8 │路105 號「巨星│            │間以其持用門號│第4條第2項      │處有期徒刑柒年陸月。另案扣案│
│    │      │時30分許    │電子遊藝場」旁│            │0000000000號行│                │搭配門號0000000000│
│    │      │            │（起訴書附表誤│            │動電話與陳耀政│                │號行動電話壹支（含SIM 卡壹張│
│    │      │            │載為臺中市北區│            │所持用門號0916│                │）沒收；未扣案販賣第二級毒品│
│    │      │            │梅亭東街36巷36│            │453548號行動電│                │所得新臺幣壹仟元沒收，如全部│
│    │      │            │號2樓之8      │            │話聯絡購買甲基│                │或一部不能沒收時，以其財產抵│
│    │      │            │              │            │安非他命之事宜│                │償之。                      │
│    │      │            │              │            │，於電話聯繫後│                │                            │
│    │      │            │              │            │，在左揭地點，│                │                            │
│    │      │            │              │            │由陳耀政甲基安│                │                            │
│    │      │            │              │            │非他命交予陳佩│                │                            │
│    │      │            │              │            │君，陳佩君先給│                │                            │
│    │      │            │              │            │付500 元，而完│                │                            │
│    │      │            │              │            │成交易，於隔日│                │                            │
│    │      │            │              │            │再將所欠500 元│                │                            │
│    │      │            │              │            │交給陳耀政。  │                │                            │
├──┼───┼──────┼───────┼──────┼───────┼────────┼──────────────┤
│ 3  │尤雅芸│99年2 月10日│臺中市中區平等│1,000元     │尤雅芸於左揭時│毒品危害防制條例│陳耀政販賣第二級毒品，累犯，│
│    │      │17時20分至17│街132 號「花洲│            │間以其持用門號│第4條第2項      │處有期徒刑柒年陸月。另案扣案│
│    │      │時35分許    │旅社」後方樓梯│            │0000000000號行│                │搭配門號0000000000│
│    │      │            │              │            │動電話與陳耀政│                │號行動電話壹支（含SIM 卡壹張│
│    │      │            │              │            │所持用門號0916│                │）沒收；未扣案販賣第二級毒品│
│    │      │            │              │            │453548號行動電│                │所得新臺幣壹仟元沒收，如全部│
│    │      │            │              │            │話聯絡購買1000│                │或一部不能沒收時，以其財產抵│
│    │      │            │              │            │元甲基安非他命│                │償之。                      │
│    │      │            │              │            │之事宜，於電話│                │                            │
│    │      │            │              │            │聯繫後，在左揭│                │                            │
│    │      │            │              │            │地點，由陳耀政│                │                            │
│    │      │            │              │            │將甲基安非他命│                │                            │
│    │      │            │              │            │交予尤雅芸，並│                │                            │
│    │      │            │              │            │向尤雅芸收取10│                │                            │
│    │      │            │              │            │00 元 ，而完成│                │                            │
│    │      │            │              │            │交易。        │                │                            │
├──┼───┼──────┼───────┼──────┼───────┼────────┼──────────────┤
│ 4  │尤雅芸│99年2 月19日│臺中市中區平等│900元       │陳耀政在左揭地│毒品危害防制條例│陳耀政販賣第二級毒品，累犯，│
│    │      │凌晨0 時許  │街132 號「花洲│            │點，向尤雅芸兜│第4條第2項      │處有期徒刑柒年陸月。未扣案販│
│    │      │            │旅社」前      │            │售1000元之甲基│                │賣第二級毒品所得新臺幣玖佰元│
│    │      │            │              │            │安非他命，尤雅│                │沒收，如全部或一部不能沒收時│
│    │      │            │              │            │芸當時身上僅有│                │，以其財產抵償之。          │
│    │      │            │              │            │600 元，故陳耀│                │                            │
│    │      │            │              │            │政先將該1000元│                │                            │
│    │      │            │              │            │之甲基安非他命│                │                            │
│    │      │            │              │            │交予尤雅芸，並│                │                            │
│    │      │            │              │            │向尤雅芸收取60│                │                            │
│    │      │            │              │            │0 元，而完成交│                │                            │
│    │      │            │              │            │易，於99年2月2│                │                            │
│    │      │            │              │            │2日再將300元交│                │                            │
│    │      │            │              │            │給陳耀政（本次│                │                            │
│    │      │            │              │            │販賣所得僅900 │                │                            │
│    │      │            │              │            │元，詳編號5 所│                │                            │
│    │      │            │              │            │述）。        │                │                            │
├──┼───┼──────┼───────┼──────┼───────┼────────┼──────────────┤
│ 5  │尤雅芸│99年2 月22日│臺中市中區公  │1,000元     │尤雅芸於左揭時│毒品危害防制條例│陳耀政販賣第二級毒品，累犯，│
│    │      │15時29分至15│園路與大誠街  │            │間以其持用門號│第4條第2項      │處有期徒刑柒年陸月。未扣案販│
│    │      │時40分許    │口之「萬代福戲│            │0000000000號行│                │賣第二級毒品所得新臺幣壹仟元│
│    │      │            │院」前        │            │動電話與陳耀政│                │沒收，如全部或一部不能沒收時│
│    │      │            │              │            │所持用門號0955│                │，以其財產抵償之。          │
│    │      │            │              │            │187830號行動電│                │                            │
│    │      │            │              │            │話聯絡購買1000│                │                            │
│    │      │            │              │            │元甲基安非他命│                │                            │
│    │      │            │              │            │之事宜，於電話│                │                            │
│    │      │            │              │            │聯繫後，在左揭│                │                            │
│    │      │            │              │            │地點，由陳耀政│                │                            │
│    │      │            │              │            │將甲基安非他命│                │                            │
│    │      │            │              │            │交予尤雅芸，並│                │                            │
│    │      │            │              │            │向尤雅芸收取連│                │                            │
│    │      │            │              │            │同99年2 月19日│                │                            │
│    │      │            │              │            │所欠之400 元，│                │                            │
│    │      │            │              │            │以1300元將所欠│                │                            │
│    │      │            │              │            │一筆勾銷，而完│                │                            │
│    │      │            │              │            │成交易。      │                │                            │
└──┴───┴──────┴───────┴──────┴───────┴────────┴──────────────┘
附錄論罪科刑法條全文：
毒品危害防制條例第4條第2項
製造、運輸、販賣第二級毒品者，處無期徒刑或7 年以上有期徒
刑，得併科新臺幣1 千萬元以下罰金。